臺灣南投地方法院刑事判決
110年度訴字第206號
公  訴  人  臺灣南投地方檢察署檢察官 
被      告  謝權松


上列被告因詐欺案件，經檢察官提起公訴（110年度偵字第694號
、110年度偵字第1219號、110年度偵字第1816號）及移送併辦（
110年度偵字第10338號），因被告於準備程序進行中就被訴事實
為有罪之陳述，經本院合議庭裁定改由受命法官獨任以簡式程序
審理，判決如下：
    主      文
辛○○犯如附表一罪名及宣告刑欄所示之罪，各處如附表一罪名及
宣告刑欄所示之刑。應執行有期徒刑貳年陸月。
    事實及理由
一、犯罪事實：
  ㈠辛○○及己○○（己○○部分另由本院通緝）於民國109 年11月底
    起加入由不詳真實姓名年籍，通訊軟體飛機暱稱為「小刀」
    、通訊軟體Line暱稱為「台北大咖」之成年男子組成之3 人
    以上以實施詐術為手段、具有持續性及牟利性之有結構性組
    織之詐欺集團，辛○○、己○○擔任持該集團所用以詐欺之人頭
    帳戶金融卡提領詐騙款項之「車手」，以此方式獲取報酬而
    藉此牟利。辛○○及己○○與該詐騙集團成員即共同意圖為自己
    不法之所有，基於三人以上詐欺取財之犯意聯絡，先由該詐
    欺集團不詳成員，以如附表一所示之方式分別詐騙丙○○等6 
    人，致丙○○等因誤信而陷於錯誤，於如附表一所示匯款時間
    ，分別匯入該詐欺集團成員所指定如附表一所示之人頭帳戶
    及金額，辛○○、己○○再依「小刀」指示駕駛車牌號碼000-00
    00號自用小客車，先後於附表二編號1、2、3、6、7所示之
    時間、共同前往如附表二編號1、2、3、6、7所示之地點提
    領贓款，待提得所有詐得之款項後，庚○○（所涉詐欺等罪嫌
    ，另由本院審理）復依「台北大咖」指示駕駛車牌號碼000 
    -0000號計程車，於109 年12月1 日16時51分許，前往南投
    縣集集鎮民權路與民生路交岔路口與辛○○、己○○會面，並由
    辛○○將上開提領之詐騙款項交與庚○○，庚○○再依「台北大咖
    」之指示，駕駛前揭計程車至位於臺中市○區○○路0 段000 
    號之統一超商新象門市，將所取得之所有詐欺贓款交與「台
    北大咖」所指定之不詳真實姓名年籍之該詐欺集團成員。辛○○、己○○將上開詐騙款項交與庚○○後，又依「小刀」指示於
    附表二編號4 、5 、8 所示之時間、地點提領贓款，並將其
    餘詐欺贓款交與該詐欺集團所指定之不詳集團成員。嗣因丙○○等人發覺有異報警處理，為警循線查悉上情。
  ㈡案經丙○○、甲○○、乙○○、壬○○及戊○○訴由南投縣政府警察局
    集集分局報告臺灣南投地方檢察署檢察官偵查起訴。
二、證據名稱：
  ㈠被告辛○○於本院準備程序與審理中之自白。
  ㈡證人丙○○、甲○○、乙○○、壬○○、丁○○、戊○○及邱凱琳於警詢
    中之證述（參見警卷一第92頁至95頁、第104頁至107頁、第
    122頁至125頁、第135頁至137頁、第151頁至155頁、第158
    頁至161頁，第694偵卷第46頁至49頁、第35頁至37頁、第50
    頁至52頁）。
  ㈢指認犯罪嫌疑人紀錄表、指認照片、監視器影像擷取照片暨
    時序表、熱點資料案件詳細資料列表、中華郵政郵局帳號00
    000000000000、00000000000000號號帳戶歷史交易明細、國
    泰世華商業銀行帳號000000000000號帳戶交易明細、帳戶個
    資檢視資料、被害人丙○○、甲○○、乙○○、壬○○、丁○○及戊○○
    之反詐騙諮詢專線紀錄表、報案三聯單、受理各類案件紀錄
    表、網路銀行交易紀錄、自動櫃員機交易明細及匯款記錄、
    車輛詳細資料報表（見警卷一第12頁至15頁、第28頁至31頁
    、第35頁至37頁、第46頁至49頁、第63頁至66頁、第16頁至
    21頁、第50頁至52頁、第67頁至73頁、第74頁至79頁、第80
    頁至85頁、第162 頁、第86頁至91頁、第96頁至98頁、第99
    頁至103 頁、第109 頁至112 頁、第115 頁至121 頁、第12
    6 頁至127 頁、第129 頁至134 頁、第138 頁至139 頁、第
    140 頁至150 頁、第163 頁至169 頁、第156頁至157 頁、
    第177 頁、第179 頁，警卷二第9 頁、第22頁，警卷三第15
    頁至17頁，694 號偵卷第32頁至34頁、第38頁至42頁，1033
    8 號偵卷第77頁至99頁）。
三、論罪科刑之理由：
  ㈠按「本條例所稱犯罪組織，指三人以上，以實施強暴、脅迫
    、詐術、恐嚇為手段或最重本刑逾五年有期徒刑之刑之罪，
    所組成具有持續性或牟利性之有結構性組織」、「前項有結
    構性組織，指非為立即實施犯罪而隨意組成，不以具有名稱
    、規約、儀式、固定處所、成員持續參與或分工明確為必要
    」組織犯罪防制條例第2 條第1 項、第2 項分別定有明文。
    次按刑法第339 條之4 第1 項第2 款之立法理由，為多人共
    同行使詐術手段，易使被害人陷於錯誤，其主觀惡性較單一
    個人行使詐術為重，有加重處罰之必要，爰仿照刑法第222
    條第1項第1 款之立法例，將「三人以上共同犯之」列為第2
     款之加重處罰事由，本款所謂「三人以上共同犯之」，不
    限於實施共同正犯，尚包含同謀共同正犯（詳見刑法第339
    條之4第1 項第2 款立法理由）。
  ㈡經查，被告辛○○、己○○參與綽號「小刀」、「台北大咖」之
    成年人等其他成員組成，以實施詐術為手段、具有持續性及
    牟利性之有結構性組織之詐欺集團，先由不詳詐欺集團成員
    以附表一所示之詐欺方式詐騙如附表一所示之人，辛○○及己○○復依指示於附表二所示之時、地提領款項，再輾轉交付予
    該詐欺集團上手，被告辛○○及己○○所加入之詐欺犯罪組織成
    員人數顯超過3 人以上，並以實施詐術為手段，所組成具有
    持續性及牟利性之有結構性組織。再被告辛○○及所屬詐欺集
    團成員，係使如附表一所示之人分別將款項轉入詐欺集團使
    用之人頭帳戶，並由被告辛○○以如附表二所示領款過程提款
    後交付予詐欺集團上手，其所為係掩飾不法所得之去向，與
    洗錢防制法第14條第1 項一般洗錢罪之要件相合。是以，核
    被告辛○○如附表一編號1 所示行為，係犯組織犯罪防制條例
    第3 條第l 項後段之參與犯罪組織罪、刑法第339 條之4 第
    1 項第2 款之三人以上共同犯詐欺取財罪、洗錢防制法第14
    條第1 項之一般洗錢罪；就附表一編號2 至6 所示行為，均
    係犯刑法第339 條之4第1 項第2 款之三人以上共同犯詐欺
    財罪、洗錢防制法第14條第1 項之一般洗錢罪。另臺灣臺中
    地方檢察署就被告辛○○所涉110年度偵字第10338號案件移送
    併辦部分，因與已起訴之部分犯罪事實同一，屬於事實上同
    一之案件，本院自應併予審理。
  ㈢被告辛○○、己○○與詐欺集團成員間，就如附表一所示加重詐
    欺取財及違反洗錢防制法犯行，有犯意聯絡及行為分擔，應
    依刑法第28條規定，論以共同正犯。
  ㈣又按刑法上一行為而觸犯數罪名之想像競合犯存在之目的，
    在於避免對於同一不法要素予以過度評價。自然意義之數行
    為，得否評價為法律概念之一行為，應就客觀構成要件行為
    之重合情形、主觀意思活動之內容、所侵害之法益與行為間
    之關連性等要素，視個案情節依社會通念加以判斷。刑法刪
    除牽連犯之規定後，原認屬方法目的或原因結果，得評價為
    牽連犯之二犯罪行為間，如具有局部之同一性，或其行為著
    手實行階段可認為同一者，得認與一行為觸犯數罪名之要件
    相侔，依想像競合犯論擬。倘其實行之二行為，無局部之重
    疊，行為著手實行階段亦有明顯區隔，依社會通念難認屬同
    一行為者，應予分論併罰。因而，行為人以一參與詐欺犯罪
    組織，並分工加重詐欺行為，同時觸犯參與犯罪組織罪及加
    重詐欺取財罪，雖其參與犯罪組織之時、地與加重詐欺取財
    之時、地，在自然意義上非完全一致，然二者仍有部分合致
    ，且犯罪目的單一，依一般社會通念，認應評價為一罪方符
    合刑罰公平原則，應屬想像競合犯，如予數罪併罰，反有過
    度評價之疑，實與人民法律感情不相契合；又加重詐欺罪係
    侵害個人財產法益之犯罪，其罪數計算，以被害人數、被害
    次數之多寡，決定其犯罪之罪數；核與參與犯罪組織罪之侵
    害社會法益，因應以行為人所侵害之社會全體利益為準據，
    認定係成立一個犯罪行為，有所不同。是以倘若行為人於參
    與犯罪組織之繼續中，先後加重詐欺數人財物，因行為人僅
    為一參與組織行為，侵害一社會法益，應僅就首次犯行論以
    參與犯罪組織罪及加重詐欺罪之想像競合犯，而其後之犯行
    ，乃為其參與組織之繼續行為，為避免重複評價，當無從將
    一參與犯罪組織行為割裂再另論一參與犯罪組織罪，而與其
    後所犯加重詐欺罪從一重論處之餘地（最高法院107 年度台
    上字第1066號刑事判決意旨參照）。就附表一編號1 部分，
    被告辛○○係以一行為同時觸犯加重詐欺取財罪、一般洗錢罪
    及參與犯罪組織罪；就附表一編號2 至6 部分，係以一行為
    同時觸犯加重詐欺取財罪及一般洗錢罪，上開犯行皆係基於
    同一犯罪目的而分別採行之不法手段，且於犯罪時間上有局
    部之重疊關係，並前後緊接實行以遂行詐取財物之目的，均
    為想像競合犯，依刑法第55條前段規定，各應從一重之加重
    詐欺取財罪處斷。
  ㈤被告辛○○就附表一所為各次加重詐欺犯行，犯意各別，行為
    互殊，應予以分論併罰。
  ㈥查被告辛○○前因詐欺案件，經臺灣臺中地方法院以107 年度
    簡字第397號判處有期徒刑3 月確定，於107 年4 月26日徒
    刑易科罰金執行完畢等情，有其臺灣高等法院被告前案紀錄
    表可稽，其於，其受有期徒刑執行完畢後5 年以內再故意犯
    本案法定刑為有期徒刑之罪，為累犯。被告於上述前案執行
    完畢不久，又再犯本案之罪，可見其主觀上對刑罰之反應力
    薄弱，參酌司法院大法官第775 號解釋意旨，再予依累犯規
    定加重尚無罪刑不相當之虞，爰依刑法第47條第1 項規定加
    重其刑。
  ㈦想像競合犯之處斷刑，本質上係「刑之合併」，其所謂從一
    重處斷，乃將想像競合犯組成之評價上數罪，合併為科刑一
    罪，其所對應之刑罰，亦合併其評價上數罪之數法定刑，而
    為一個處斷刑。易言之，想像競合犯侵害數法益者皆成立犯
    罪，論罪時必須輕、重罪併舉論述，同時宣告所犯各罪名，
    包括各罪有無加重、減免其刑之情形，亦應說明論列，量刑
    時併衡酌輕罪部分量刑事由，評價始為充足，然後依刑法第
    55條前段規定「從一重處斷」，非謂對於其餘各罪可置而不
    論。因此，法院決定處斷刑時，雖以其中最重罪名之法定刑
    ，做為裁量之準據，惟於裁量其輕重時，仍應將輕罪合併評
    價在內。經查，洗錢防制法第16條第2 項規定：「犯前二條
    之罪，在偵查或審判中自白者，減輕其刑。」，被告辛○○自
    偵訊及本院審理時就其所涉洗錢犯行，均坦承在卷，依上開
    規定均應減輕其刑；被告本案所犯既從一重以刑法加重詐欺
    取財罪處斷，惟被告於偵查、審判中均自白涉犯洗錢罪之事
    實，本院於量刑時仍當一併衡酌該部分減輕其刑事由。
  ㈧爰以行為人之責任為基礎，審酌被告辛○○正值青年，卻不思
    正途賺取所需，竟貪圖可輕鬆得手之不法利益，參與詐騙集
    團，無視政府一再宣示掃蕩詐欺集團決心，造成告訴人之財
    產損失，同時使不法份子得以隱匿真實身分及犯罪所得去向
    ，減少遭查獲之風險，助長犯罪，破壞社會秩序及社會成員
    間之互信基礎甚鉅，暨被告之犯罪動機及手段、於集團內分
    擔之角色、對告訴人所生危害、所獲不法利益；並審酌被告
    坦承犯行，且就洗錢犯行，已符合相關自白減刑規定；復衡
    酌被告自陳國中畢業之智識程度、經濟狀況勉持，之前從事
    建築土水工作，目前與父母及祖母同住等一切情狀，各量處
    如附表一罪名及宣告刑欄所示之刑，並定應執行之刑如主文
    所示。
  ㈨按犯組織犯罪防制條例第3 條第1 項之罪者，應於刑之執行
    前，令入勞動場所，強制工作，其期間為3 年，組織犯罪防
    制條例第3 條第3 項定有明文。又行為人以一行為觸犯組織
    犯罪防制條例第3 條第1 項後段之參與犯罪組織罪，及刑法
    第339條之4 第1 項第2 款之加重詐欺取財罪，依刑法第55
    條前段規定從一重之加重詐欺取財罪處斷而為科刑時，於有
    預防矯治其社會危險性之必要，且符合比例原則之範圍內，
    由法院依組織犯罪防制條例第3 條第3 項規定，一併宣告刑
    前強制工作（最高法院108 年度台上大字第2306號裁定意旨
    參照）。經查，被告辛○○就附表一編號1 部分，係以一行為
    同時觸犯加重詐欺取財罪、一般洗錢罪及參與犯罪組織罪，
    依刑法第55條前段規定從一重之加重詐欺取財罪處斷而為科
    刑，參酌被告辛○○係以擔任車手方式參與詐欺集團犯罪組織
    ，分工與涉案程度較輕微，且被告犯後坦承犯行，已有悔意
    ，而被告為本案犯行前，有正當工作，信經此偵審程序及後
    續受刑執行，足使其記取教訓，尚無預防矯治其社會危險性
    之必要，爰依上開最高法院裁定意旨，不予宣告強制工作。
  ㈩沒收部分，被告辛○○供稱尚未取得任何報酬即為警查獲，核
    與同案被告己○○所述相符，卷內亦無證據證明被告辛○○有獲
    取不法利益，故此部分自無庸沒收。又被告辛○○用以提領如
    附表二所示帳戶之提款卡，為供本案如附表一所示犯行所用
    之物，然已於提領後依上手指示丟棄而未據扣案，業經被告
    辛○○陳述在卷（參見警卷二第14頁至17頁），且該等帳戶已
    遭列為警示帳戶，詐欺集團成員無從再利用作為詐欺取財工
    具，且客觀財產價值低微，不具刑法上之重要性，故皆不予
    宣告沒收，附此敘明。
據上論結，應依刑事訴訟法第273 條之1 第1 項、第299 條第1
項前段，判決如主文。　　
本案經檢察官石光哲提起公訴及檢察官陳宜君移送併辦，經檢察
官劉景仁到庭執行職務。
中　　華　　民　　國　　110 　年　  10　　月　　20　　日
　　　　　　　　　        臺灣南投地方法院刑事第二庭    
            　　　　　　　　　法　官　羅子俞
以上正本證明與原本無異。 
如不服本判決應於判決送達後20日內向本院提出上訴狀，（均須
按他造當事人之數附繕本）「切勿逕送上級法院」。
告訴人或被害人如對於本判決不服者，應具備理由請求檢察官上
訴，其上訴期間之計算係以檢察官收受判決正本之日期為準。
                              書記官 吳瓊英
中　　華　　民　　國　　110 　年　　10　　月　　20　　日
附錄本案論罪科刑法條：
中華民國刑法第339條之4
犯第339條詐欺罪而有下列情形之一者，處1年以上7年以下有期
徒刑，得併科1百萬元以下罰金：
一、冒用政府機關或公務員名義犯之。
二、三人以上共同犯之。
三、以廣播電視、電子通訊、網際網路或其他媒體等傳播工具，
    對公眾散布而犯之。
前項之未遂犯罰之。
　　　　　　　　　　　　　　　　　　
附表一：
編號 被害人 詐騙時間、方式 匯款時間 匯入帳戶 匯款金額（新臺幣） 罪名及宣告刑    1 戊○○ 109年11月28日12時46分許撥打電話給戊○○，佯裝係戊○○之外甥陳鵬仁，偽稱因在外有事急需用錢，請戊○○依所傳之帳戶匯款云云。 109年11月30日11時17分許 郵局帳號000-00000000000000號帳戶 戶名：顏旭志 198000元 辛○○犯三人以上共同詐欺取財罪，累犯，處有期徒刑壹年陸月。     2 壬○○ 於109年11月29日，由該詐欺集團成員在網路設立「台灣借貸網」之網站，誘使壬○○與其聯繫借款，再以借款需匯款繳納法院公證費用、強制公文費用、財力證明、稅款、設定費、律師費、保險、履約保證為由，詐使壬○○匯款。 ①109年12月1日14時29分許 ②109年12月1日14時30分許 ③109年12月1日13時57分許 郵局帳號000-00000000000000號帳戶 戶名：顏旭志 ①20000元 ②40000元 ③30000元 辛○○犯三人以上共同詐欺取財罪，累犯，處有期徒刑壹年肆月。  3 丙○○ 於109年11月30日10時16分許，撥打電話給丙○○，佯稱係其田姓友人，因出外旅遊臨時缺錢，要求幫忙匯款云云。 109年12月1日12時43分許 郵局帳號000-0000000-0000000號帳戶 戶名：李家成 60000元 辛○○犯三人以上共同詐欺取財罪，累犯，處有期徒刑壹年參月。 　 4 甲○○ 於109年12月1日17時許，撥打電話給甲○○，由該詐欺集團成員分別佯裝電子票卷商、國泰世華銀行人員，偽稱甲○○先前電子票卷之訂單數量有誤，需依國泰世華銀行人員之指示操作自動櫃員機處理云云。 ①109年12月1日17時38分許 ②109年12月1日17時50分許 ③109年12月1日18時許 ④109年12月1日18時10分許   國泰世華商業銀行帳號000-000000000000號帳戶 戶名：林靖倫 ①39128元 ②29989元 ③28985元 ④7000元 辛○○犯三人以上共同詐欺取財罪，累犯，處有期徒刑壹年肆月。  5 乙○○ 於109年12月1日17時55分許，撥打電話給乙○○，由該詐欺集團成員分別佯裝我愛墾丁電商人員、銀行人員，偽稱乙○○先前上網訂購水上活動票卷，因公司電腦遭入侵，原訂講之2700元票卷，將變成27000元之團票，需依銀行人員指示，至自動櫃員機操作取消云云。 109年12月1日18時21分許 國泰世華商業銀行帳號000-000000000000號帳戶 戶名：林靖倫 29963元 辛○○犯三人以上共同詐欺取財罪，累犯，處有期徒刑壹年貳月。  6 丁○○ 於109年12月1日17時47分許，撥打電話給丁○○，由該詐欺集團成員分別佯裝票卷電商人員、中國信託銀行人員，偽稱乙○○先前上網訂購海生館門票，因由公司電腦查出丁○○多訂10組票卷，需依銀行人員指示，至自動櫃員機操作取消云云。 109年12月1日18時7分 國泰世華商業銀行帳號000-000000000000號帳戶 戶名：林靖倫 12021元 辛○○犯三人以上共同詐欺取財罪，累犯，處有期徒刑壹年貳月。 　        

附表二：
編號 提領人 提領時間 提領地點 提領帳戶 提領金額 1 己○○ 109年12月1日 零時5分53秒 南投縣○○鄉○○路000號北埔郵局 郵局帳號000-00000000000000號帳戶 戶名：顏旭志 49000元 2 同上 109年12月1日 13時3分3秒 南投縣○○鄉○○街00號水里郵局 郵局帳號000-0000000-0000000號帳戶 戶名：李家成 60000元 3 同上 109年12月1日 13時58分20秒 南投縣○○鄉○○路0段000○00號統一超商瑞峰門市 郵局帳號000-00000000000000號帳戶 戶名：顏旭志 20005元 4 同上 109年12月1日 17時59分21秒、 18時0分32秒、 18時1分32秒 南投縣○○鄉○○街000號B1-6樓國壽水里大樓 國泰世華商業銀行帳號000-000000000000號帳戶 戶名：林靖倫 30000元     30000元     30000元 5 同上 109年12月1日 18時19分45秒、 18時20分55秒 南投縣○○鄉○○路000號統一超商六合門市 同上     20000元      8000元 6 辛○○ 109手11月30日 13時15分15秒、13時16分13秒、 13時17分14秒 臺中市○○區○○路0段00號何厝郵局 郵局帳號000-00000000000000號帳戶 戶名：顏旭志 60000元 60000元 29000元 7     同上 109年12月1日 14時0分26秒 南投縣○○鄉○○路0段000號統一超商瑞峰門市       同上 9000元 8 同上 109年12月1日 18時29分8秒、 18時30分12秒、 18時31分10秒 南投縣○○鄉○○街000號B1-6樓國壽水里大樓 國泰世華商業銀行帳號000-000000000000號帳戶 戶名：林靖倫     30000元     30000元     20000元